最高法院民事判決　　　　　　　九十六年度台上字第九五五號
上　訴　人　安倉營造股份有限公司
法定代理人　丙○○
訴訟代理人　謝宜伶律師
被 上訴 人　金順享榮股份有限公司
法定代理人　甲○○
被 上訴 人　大村廣股份有限公司
法定代理人　乙○○
共　　　同
訴訟代理人　許進德律師
　　　　　　劉金玫律師
上列當事人間請求給付買賣價金事件，上訴人對於中華民國九十
四年七月二十六日台灣高等法院第二審判決（九十四年度上字第
一○號），提起上訴，本院判決如下：
    主  文
原判決廢棄，發回台灣高等法院。
    理  由
本件被上訴人主張：上訴人於民國九十一年間，為其承作高山鼎
營區、湖口AR-HKF工程所需，分別與被上訴人大村廣股份有限公
司（下稱大村公司）、金順享榮股份有限公司（下稱金順公司）
簽訂磁磚訂購合約書（下稱系爭契約），約定以實際進場磁磚數
量核實計算買賣價金。嗣被上訴人即依上訴人之指示將其陸續訂
購之磁磚送交上開工程工地經其工地負責人簽收使用。惟上訴人
尚積欠大村公司、金順公司價金依序為新台幣（下同）七千八百
五十八元、一百六十八萬五千九百十一元，迄未給付，經被上訴
人多次催告未果。爰依民法第三百六十七條規定，求為命上訴人
如數給付大村公司、金順公司上述價款之判決（被上訴人起訴原
請求上訴人給付大村公司十六萬五千零二十八元、金順公司一百
九十六萬五千七百五十六元本息，第一審判命上訴人給付大村公
司六萬三千三百七十九元本息、金順公司十六萬零八百二十二元
本息，駁回被上訴人其餘之訴。大村公司及金順公司就其敗訴部
分，僅各就其中七千八百五十八元、一百六十八萬五千九百十一
元部分提起上訴，其餘部分及上訴人敗訴部分，因當事人未聲明
不服而告確定，均非本院審理範圍）。
上訴人則以：系爭契約買賣價金未經兩造結算，除已經判決確定
應扣除價金部分，被上訴人不得加計稅額為請求外，其他部分，
被上訴人既未開立發票，無繳稅證明，自亦不得於買賣價金中加
計營業稅向伊請款。又金順公司九十二年二月份之帳款，溢列伊
已退回之山型磚價款二十四萬一千九百二十元、同年三月份之帳
款則未扣除光明馬賽克磁磚破損八十四箱部分貨款三萬四千九百
四十四元。且其提供之「40*40 石英磚」（下稱石英磚）品質不
符CNS 國家標準而有瑕疵，致伊另以高價向訴外人嘉風建材有限
公司（下稱嘉風公司）購買，受有一百三十一萬五千四百四十元
之差價損失，即得以該瑕疵損害賠償債權與其買賣價金債權抵銷
。若認伊確應給付含稅之價金，於伊付款之同時，被上訴人應交
付伊三聯式之統一發票等語，資為抗辯。
原審就被上訴人大村公司、金順公司依序請求上訴人給付七千八
百五十八元、一百六十八萬五千九百十一元部分，廢棄第一審所
為被上訴人敗訴之判決，改命上訴人如數給付，係以：依兩造簽
訂之系爭契約約定，上訴人給付貨款應加計營業稅額；被上訴人
先結算收受上訴人貨款後，依營業稅申報相關規定，於次一單數
月始須向稅捐機關申報繳納營業稅，上訴人執此拒付，不合稅法
實務，所為同時履行之抗辯，顯非有理。是就上訴人有爭執之貨
款部分，依九十二年一月十四日出貨通知單記載出貨「二二七二
ＧＨ（山型磚）、四十片裝、五百零四箱」，與同年月十七日送
貨單（簽收單）所載「一○一七Ｎ、四十二片裝、四百八十箱」
相較以觀，二者品名編號、包裝均不相同，自非同批貨品，前者
應屬退貨，後者則為進貨。金順公司九十二年二月份對帳明細分
析表（下稱對帳表）計列後者價金，並無溢列可言。至九十二年
二月十一日送貨之馬賽克磁磚五百三十八箱，目視雖有一板八十
四箱破損，然經上訴人工地人員清點確定破損退貨者為七十五箱
，故金順公司九十二年三月對帳表以進貨五百三十八箱、退貨七
十五箱列計該貨品價金，亦無錯誤。上訴人辯稱應再扣減八十四
箱退貨，難認有據。經綜合兩造之系爭契約約定及被上訴人提出
之對帳表、出貨單暨發票所示，被上訴人大村公司、金順公司主
張上訴人對其等尚有價款（含稅）各七萬七千一百三十二元、一
百九十三萬四千五百六十九元尚未結算支付，扣除第一審已判決
命上訴人給付款項及被上訴人未爭執之扣款部分，被上訴人請求
上訴人再給付：大村公司七千八百五十八元、金順公司一百六十
八萬五千九百十一元（分別詳如原判決附表二、附表四表列金額
及計算式所示。惟該附表二貨款欄九十二年四月「十萬九千三百
二十一」元、合計「十一萬零二百九十九」元，乃「十萬三千九
百二十一」元、合計「十萬四千八百九十九」元之誤），即屬正
當，應予准許。依兩造之系爭契約約定，對照上訴人與嘉風公司
簽訂之磁磚材料合約書，再參酌證人即上訴人之工地主任李紹文
證言、及石英磚送審不合格函，可見上訴人向被上訴人訂購者乃
「光面」材質石英磚，上訴人與業主約定使用者、送驗者及向嘉
風公司採購者，均為「顆粒澀面」石英磚，二者顯然不同。上訴
人就其因訂購錯誤，可歸責於己之事由，所生另行採購之價差損
害一百三十一萬五千四百四十元，即無由令被上訴人賠償。其抗
辯以該損害賠償債權與系爭價金債務抵銷，於法無據等詞，為其
判斷之基礎。
查上訴人於原審辯稱：被上訴人主張之營業稅額，係按起訴時之
金額計算，但對於第一審判決駁回其訴，未據其上訴而告確定部
分，仍主張上訴人應付營業稅，顯無理由等語（見原審卷五五頁
、一四○頁），此就第一審判決確定剔除被上訴人大村公司Ｔ４
－２磁磚款五千六百七十元、ＫＺ－８磁磚款二百二十八元，被
上訴人金順公司契約約定退貨款八萬五千六百七十六元、石英馬
賽克磁磚溢計價款二千一百六十元等各筆價款之對帳表及工程明
細表等件觀之（一審卷五七、六二、九八、三六二頁），似見被
上訴人請求價金額已加計百分之五營業稅額，而上開扣款金額均
不含營業稅額。則上訴人上開抗辯是否全然無據？非無斟酌之餘
地。原審對此攸關被上訴人請求金額是否有理及其範圍判斷之重
要攻擊防禦方法，竟予恝置不論，未加任何調查審認，所為不利
於上訴人之判決，自有理由不備之違法。其次，上訴人已提出於
其給付價金同時，被上訴人應交付三聯式統一發票之同時履行抗
辯（見原審卷五五頁、一四○頁），原審未細究兩造間系爭契約
，是否有賣方（被上訴人）應於買方（上訴人）給付價款之前或
同時交付發票之約定，徒以營業稅申報相關行政規定，賣方於收
受貨款次一單數月始須向稅捐機關申報繳納營業稅為由，遽認上
訴人所為同時履行之抗辯為無理由，亦嫌速斷，尚屬難昭折服。
上訴論旨，指摘原判決不當，聲明廢棄，非無理由。又被上訴人
於原審所請求者，似不及於「利息」部分（見原審卷二○九頁、
二一二頁），實情如何？宜注意及之。
據上論結，本件上訴為有理由。依民事訴訟法第四百七十七條第
一項、第四百七十八條第二項，判決如主文。
中　　華　　民　　國　九十六　年　　五　　月　　三　　日
                      最高法院民事第四庭
                          審判長法官  蘇　茂　秋
                                法官  陳　碧　玉
                                法官  王　仁　貴
                                法官  劉　靜　嫻
                                法官  李　寶　堂
      本件正本證明與原本無異
                                      書  記  官
中　　華　　民　　國　九十六　年　　五　　月　 十六 　日
                                                      Ｋ
